【裁判字號】    98,易,956
【裁判日期】    980819
【裁判案由】    詐欺
【裁判全文】
臺灣臺北地方法院刑事判決               98年度易字第956號
公  訴  人  臺灣臺北地方法院檢察署檢察官
被      告  甲○○
上列被告因詐欺案件，經檢察官提起公訴（98年度偵字第1613號
），本院判決如下：
    主  文
甲○○幫助意圖為自己不法之所有，以詐術使人將本人之物交付
，處拘役伍拾日，如易科罰金，以新臺幣壹仟元折算壹日。
    事  實
一、甲○○預見某真實姓名、年籍不詳之人不自行申辦郵局或銀
    行帳戶而刊登報紙分類廣告向不特定人索用，係擬供為詐欺
    等不法犯罪行為贓款匯入之人頭帳戶之用等事實，竟以此事
    實之發生不違背其本意之幫助詐欺不確定故意，循分類廣告
    上所留電話與對方聯絡議妥後，於民國97年11月11日上午某
    時，在臺北市○○區○○路附近某處，將其前所申辦之中國
    信託商業銀行股份有限公司城東分行帳戶（帳號：00000000
    00000 號，下稱中信銀帳戶）及中華郵政股份有限公司臺北
    北門郵局帳戶（局號：0000000 號、帳號：0000000 號，下
    稱郵局帳戶）之提款卡（含密碼）各乙張交予該人所遣不詳
    之人持用。嗣該人與同詐騙集團之成員（均非係未滿18歲之
    人）間，意圖為自己不法之所有，共同基於詐欺取財之犯意
    聯絡，先遣某女子於當日（11日）晚上9 時41分許，自稱東
    森購物台員工去電乙○○，佯稱其在網路上某筆購物錯設定
    成分期付款，將會有銀行人員去電照會，旋即又遣某男子自
    稱合作金庫林專員去電要求依指示前往自動櫃員機ATM 查詢
    ，且為避免遭扣款，需先將款項領出，再依指示操作，致乙
    ○○陷於錯誤，於當晚11時33分許，將新臺幣（下同）28,0
    00元現金存入對方指定之中信銀帳戶內，該集團成員並隨即
    將之提領一空，因而詐欺得手，嗣因乙○○發現受騙後，於
    翌日（12日）報警處理，始循線查獲上情。
二、案經乙○○訴由臺北市政府警察局中山分局報請臺灣臺北地
    方法院檢察署檢察官偵查起訴。
    理  由
一、證據能力：本件認定事實所引用之卷內所有卷證資料（包含
    人證、書證等，詳下述及者），並無證據證明係公務員違背
    法定程序所取得，與本案亦有自然之關連性，被告甲○○於
    準備程序迄至本案言詞辯論終結，均未提出關於證據能力之
    聲明異議（見本院卷第44、45頁筆錄），且卷內之文書證據
    ，亦無刑事訴訟法第159 條之4 之顯有不可信之情況或其他
    不得作為證據之情形，本院認引為證據為適當，是依刑事訴
    訟法第159 條之4 、之5 等規定，下述認定事實所引用之證
    據方法均有證據能力，合先敘明。
二、訊據被告矢口否認涉有何幫助詐欺之犯行，於本院辯稱：上
    開兩帳戶之提款卡（含密碼）是其看分類廣告聯絡上對方，
    對方說是要供運動彩券資金轉帳之事，其還問收人家簿子是
    不是要作詐騙，對方說不是，雙方約定好要當面寫同意書，
    只是其在電話中朗讀自寫之同意書內容代替，後來就在上開
    時間、地點，把兩張提款卡交給對方派來的外務員，但對方
    說其有卡債，要試用一段時間，會再主動聯絡，不過後來沒
    有拿到錢，也找不到人云云，且稱：「（問：為何之前警偵
    訊問你，均不敢陳述上開經過？）因為我潛意識知道法院抓
    不到他們，只是抓到我們這些人頭。」。然查，上開事實，
    證人即被害人乙○○業於警詢中就其遭詐騙而依指示存款至
    中信銀帳戶內之經過陳述甚詳（見偵卷第9 、10頁筆錄），
    證人即郵局經理黃韻笙則陳述被告前往郵局欲存20元至已先
    列為警示帳戶之上開郵局帳戶內並結清該帳戶等情明確（見
    偵卷第12、13頁筆錄），並有中信銀函覆之客戶開戶資料表
    、帳戶歷史交易查詢報表（見同卷第24頁以下）與上開郵局
    帳戶之客戶歷史交易清單（見同卷第37頁以下及本院卷第13
    頁）在卷可稽，且有被害人提出之客戶（存款）交易明細表
    、警製受理刑事案件報案三聯單等件存卷為憑；雖被告於本
    院為上開之辯解，且提出自寫之同意書正本、報紙分類廣告
    影本各1 件佐證其所述（分見本院卷第23、39頁），然查，
    被告於警詢中先辯稱郵局提款卡遺失，不願意花錢補辦，所
    以要把該帳戶關閉，另中信銀帳戶之提款卡也遺失了，但不
    知何時何地遺失云云，嗣於偵訊中又重複提款卡遺失之辯解
    （依序見偵卷第18、15、61頁等筆錄），迄於本院準備程序
    時起，方吐實上開看報紙交付提款卡兩張之經過，被告前後
    辯詞之南轅北轍至為灼然，被告圖以隱匿交付之情甚明；又
    觀諸被告所提供上開分類廣告所示「簿子、安全自用、7-10
    萬」之內容，而查銀行活期儲蓄存款帳戶，一般人極易申請
    取得，且個人之存款帳戶存簿、印章、提款卡（含密碼）等
    資料，乃關係該帳戶款項之存取，若非極為信任之親友因急
    迫情形有立即使用必要等特殊情形外，否則本可自行開立帳
    戶使用，自無須任意向他人索用，如用途合法，更無可能刊
    登報紙分類廣告且以高達7 萬元以上之金額向不特定人價購
    之必要，個人之帳戶資料，亦無可能隨便交予陌生人使用，
    以致失去控管該等重要個人資料流向、用途之能力，參照政
    府、媒體多年來向民眾大力宣導勿交付帳戶予他人而成為犯
    罪集團幫兇之眾所周知之事實，被告自承去電對方後即詢問
    對方「是不是去作詐騙？」（見本院卷第21頁反面、第45頁
    筆錄），顯見被告對此一周知事實已有預見且心生懷疑，再
    視對方口頭所謂「供運動彩券資金轉帳」之說詞，查公益（
    運動）彩券之購買、兌獎等流程，在我國已運作多年，透過
    政府核准開立之彩券行以小額或大額現金購買，當已成為一
    般民眾所知之甚詳之生活常識，被告年逾60、自述大學畢業
    ，豈有不明之理？則無論係購買或出售彩券方，都無利用高
    額價購而得之陌生帳戶匯進或匯出款項之必要，被告僅因對
    方口頭如此說明，未為任何身分之查證（如向前來取件之外
    務員索取身分證件）、電話之確認（如向反詐騙諮詢專線16
    5 詢問）、後續聯絡或要求賠償之擔保（如堅持當面簽立書
    面契約）等等措施，即率而交付兩張堪用之帳戶提款卡（含
    密碼）予僅知一電話號碼之陌生人，且又以所謂口頭朗讀自
    行撰寫之同意書內容（稱供對方作「拓展業務資金流通轉撥
    之合法使用運動彩券」云云）欲撇清己之可能責任，殆對方
    取得提款卡，推稱因被告積欠卡債，尚須試用一段期間，會
    再主動聯絡，惟卻自此聯絡不上（以致被告並未取得分類廣
    告所揭示之金額），被告仍未選擇採取報警、掛失等遭詐騙
    後積極防範帳戶為他人不法使用之手段，卻企圖至郵局關閉
    帳戶但因帳戶列入警示而未遂其願，且於警詢時起再多次捏
    造遺失之詞，又於本院訊問時誆稱因為知道法院抓不到而不
    說云云，被告各該所為、處置及臨訟辯解，均嚴重違背常情
    事理，且無法自圓其說，要謂被告對於詐騙等帳戶不法使用
    之情沒有預見，其誰能信？則綜合前揭卷存積極證據以觀，
    當信被告係在其所稱之時間、地點，將其前所申辦之中信銀
    及郵局提款卡（含密碼）各乙張交付予透過上開分類廣告所
    聯絡上之某不詳之人，幫助其人與同詐騙集團成員（依罪疑
    惟輕原則認定均非係未滿18歲之人），利用該中信銀帳戶之
    提款卡向被害人乙○○詐得上開金額之事實已明（郵局帳戶
    之提款卡則尚未查得向特定被害人詐得款項之事實，附此敘
    明），且被告交付提款卡之際，主觀上已然預見類如詐欺取
    財之犯罪事實發生，縱如此亦不違背其本意，因而具有幫助
    詐欺取財之不確定故意，被告辯稱不知用於詐騙、以為用途
    合法云云，核與事實不符，尚無從採信，故本案事證已臻明
    確，被告犯行堪以認定，自應依法論科。
三、被告係將其前所申辦之上開帳戶提款卡（含密碼）交予某不
    詳之人，雖可預見該人與其他共犯（均非係未滿18歲）係從
    事詐欺取財等不法行為且縱如此亦不違背本意，然此僅係對
    其等之詐欺取財犯行提供助力，並非有何共同正犯之犯意聯
    絡及行為分擔，且尚不能證明被告知悉該人及其集團係從事
    常業詐欺或其他重大犯罪，故核被告所為，僅係犯刑法第30
    條第1 項前段、第339 條第1 項之幫助詐欺取財罪。又被告
    係幫助犯，斟酌其犯罪情節，依刑法第30條第2 項規定，減
    輕其刑。爰審酌被告不顧政府近年來為查緝犯罪，大力宣導
    民眾勿因出售、出借帳戶或提供資料因而成為犯罪集團之幫
    兇，而仍交付上開帳戶之提款卡（含密碼）予他人，犯後又
    否認犯行，飾詞卸責，且尚未賠償被害人之金錢損失，態度
    非佳，然終究被害人遭騙金額不大，犯罪所造成之危害非鉅
    ，且查無被告因此取得不法利益之積極證據，暨其無前科之
    良好素行、年齡與生活狀況、犯罪之手段等一切情狀，認公
    訴檢察官當庭求處有期徒刑8 月顯屬過重，故量處如主文所
    示之刑，並諭知易科罰金之折算標準，且未宣告緩刑，以示
    懲儆，並期自新。
四、末被告已將上開帳戶之提款卡（含密碼）交予對方，此業據
    被告陳述明確，既已交付，則上開物品即非屬被告所有，此
    外亦別無法定應沒收之事由存在，縱不能證明該等物品業已
    滅失，亦無從依法宣告沒收，附此敘明。
據上論斷，應依刑事訴訟法第299 條第1 項前段，刑法第339 條
第1 項、第30條第1 項前段、第2 項、第41條第1 項前段，刑法
施行法第1 條之1 第1 項、第2 項前段，判決如主文。
本案經檢察官林冠佑到庭執行職務。
中    華    民    國    98    年    8     月    19    日
                  刑事第五庭  審判長法  官  黃程暉
                                    法  官  鄭昱仁
                                    法  官  吳勇毅
上正本證明與原本無異。
如不服本判決應於收受送達後10日內向本院提出上訴書狀，並應
敘述具體理由；其未敘述上訴理由者，應於上訴期間屆滿後20日
內向本院補提理由書（均須按他造當事人之人數附繕本）「切勿
逕送上級法院」。告訴人或被害人如對於本判決不服者，應具備
理由請求檢察官上訴，其上訴期間之計算係以檢察官收受判決正
本之日期為準。
                                    書記官  游秀珠
中    華    民    國    98    年    8     月    20    日
附錄本案論罪科刑之法條：
中華民國刑法第339條（普通詐欺罪）
意圖為自己或第三人不法之所有，以詐術使人將本人或第三人之
物交付者，處5 年以下有期徒刑、拘役或科或併科1 千元以下罰
金。
以前項方法得財產上不法之利益或使第三人得之者，亦同。
前二項之未遂犯罰之。
中華民國刑法第30條
（幫助犯及其處罰）
幫助他人實行犯罪行為者，為幫助犯。雖他人不知幫助之情者，
亦同。
幫助犯之處罰，得按正犯之刑減輕之。


司法院資訊處製作；財團法人民間司法改革基金會備份。
